臺灣臺北地方法院刑事判決　　　　　　　 94年度訴字第887號
公　訴　人　臺灣臺北地方法院檢察署檢察官
被　　　告　乙○○
上列被告因偽造文書案件，經檢察官提起公訴（九十四年度偵字
第二九三四號），本院於準備程序中，被告先就被訴事實為有罪
之陳述，經告以簡式審判之旨，並聽取當事人之意見後，本院合
議庭裁定行簡式審判程序後，判決如下：
    主  文
乙○○共同偽造公印文，處有期徒刑肆月，如易科罰金，以佰
元折算壹日。如附表所示之物均沒收。
    事  實
一、緣乙○○因無力償還萬泰銀行現金卡卡債，恐其財產遭銀行
    查扣，於民國九十四年一月間某日見跳蚤雜誌上刊登一則代
    辦證件之廣告，便依照其上記載之電話號碼去電，與一名真
    實姓名、年籍不詳、自稱為「陳先生」之成年男子聯絡，乙
    ○○遂與該名自稱「陳先生」之男子基於偽造國民身分證、
    駕駛執照及印章之犯意聯絡，於九十四年一月二十一日下午
    五時許，在臺北市○○○路○段某處，由乙○○將其所有之
    相片兩張及新臺幣（以下同）五千元交予「陳先生」，「陳
    先生」旋即偽造完成其上有「內政部印」公印文，並貼有乙
    ○○相片之甲○○名義國民身分證一張，及貼有乙○○相片
    之甲○○名義重型機車駕駛執照一張，以及甲○○之印章一
    枚，足以生損害於戶政機關及監理單位分別對於國民身分證
    及駕駛執照之發給、管理之正確性及甲○○，並於當日下午
    在同一地點交付乙○○。乙○○乃基於行使偽造私文書之犯
    意及行為偽造特種文書之概括犯意，先於同年月二十八日上
    午十時三十分許，持上開偽造之甲○○名義之國民身分證、
    駕駛執照及印章，前往臺北市○○區○○路二段四八號安泰
    商業銀行，將上開偽造之證件持向該行行員廖怜娟行使並表
    示欲開立甲○○名義之綜合存款帳戶，並於該行印鑑卡及開
    立帳戶總申請書上偽造甲○○之署押二枚及印文十枚（起訴
    書誤載為署押一枚及印文九枚），而偽造完成其為甲○○本
    人欲開立綜合存款帳戶之印鑑卡及開立帳戶總申請書私文書
    後，持向該行行員廖怜娟行使，足以生損害於安泰商業銀行
    對開戶客戶身分審核之正確性及甲○○。嗣於同日下午一時
    四十五分許，乙○○復持前開偽造之甲○○名義國民身分證
    、駕駛執照及印章，前往臺北市○○區○○路三五六巷七六
    號誠泰商業銀行五常分行，將上開偽造之證件持向該行行員
    吳怡茹（起訴書誤載為吳宜茹）行使並表示欲開立甲○○名
    義之綜合存款帳戶，因吳怡茹發現乙○○所持用之該張偽造
    國民身分證及駕駛執照外觀疑似偽造，遂報警處理，而知上
    情。
二、案經臺北市政府警察局中山分局移送臺灣臺北地方法院檢察
    署檢察官偵查起訴。
    理    由
一、證據之認定：
    上開事實一之部分，關於扣案貼有被告乙○○相片之甲○○
    名義國民身分證一張，經內政部警政署刑事警察局（以下稱
    刑事局）以特徵比對及儀器放大檢視方法鑑定，其結果認該
    張國民身分證上之「內政部印」、底紋圖案及印刷字跡均與
    樣張不相符，而判定係為偽造，此有該局九十四年四月十五
    日出具之刑鑑字第０九四００五一四三六號鑑定書一紙附卷
    可稽（偵查卷第四五頁參照），而扣案貼有被告相片之甲○
    ○名義重型機車駕駛執照一張，經交通部公路總局函轉卡登
    實業股份有限公司（下稱卡登公司）鑑定，其結果認該張駕
    駛執照因印刷暗記與印刷顏色不同於該公司製作，所以並非
    該公司生產，應係偽造乙節，有該公司九十四年九月三十日
    出具之交卡字第０九四０九００一號函一紙在卷可稽（附於
    本院卷參照），並有安泰商業銀行印鑑卡及開立帳戶總申請
    書各一張在卷可證（偵查卷第十九、二十頁參照），復有如
    附表編號一、二所示被告所偽造之前開國民身分證及駕駛執
    照各一張扣案可證，且經證人即安泰商業銀行行員廖怜娟及
    誠泰商業銀行行員吳怡茹於警訊時就被告持上開偽造國民身
    分證及駕駛執照行使並表示欲申辦甲○○名義之帳戶之過程
    證述明確（廖怜娟部分，偵查卷第十、十一頁參照；吳怡茹
    部分，偵查卷第十二、十三頁參照），而上開事實亦據被告
    於本院九十四年十月二十四日審理時供承不諱（當日審判筆
    錄參照），是依(一)扣案如附表編號一所示偽造甲○○名義之
    國民身分證一張及上開刑事局之鑑驗書一份、(二)扣案如附表
    編號二所示偽造甲○○名義駕駛執照一張及上開卡登公司函
    文一份、(三)前開偽造之安泰商業銀行印鑑卡及開立帳戶總申
    請書各一紙及(四)證人廖怜娟及吳怡茹之證述等補強證據皆足
    資擔保被告於本院審理中就前開犯罪事實所為上開任意性自
    白具有相當程度之真實性，而得使本院確信被告前述自白之
    犯罪事實確屬真實，從而依刑事訴訟法第一百五十六條第一
    項及第二項規定，得依被告前述自白及各該補強證據認定被
    告確有前開犯行，而被告並非有權核發國民身分證之戶政機
    關，亦非有權核發駕駛執照之監理單位，其竟與前述自稱「
    陳先生」之男子共同偽造甲○○名義，貼有其本人相片之國
    民身分證及駕駛執照，並偽造甲○○名義之印章，自足以生
    損害於甲○○及戶政機關及監理單位分別對於國民身分證及
    駕駛執照發給、管理之正確性，而被告並非甲○○本人，竟
    行使偽造以甲○○名義向安泰商業銀行申辦綜合存款帳戶之
    印鑑卡及開立帳戶總申請書私文書，自足以生損害於甲○○
    及安泰商業銀行對開戶客戶身分審核之正確性，
    本件事證明確，被告之犯行堪以認定。
二、法律之適用：
  (一)按被告將自己之相片一張交由前述自稱「陳先生」之男子，
    並由該男子偽造完成貼有被告相片，而為甲○○名義國民身
    分證及駕駛執照各一張，被告並於取得該偽造之國民身分證
    及駕駛執照後，於安泰商業銀行及誠泰商業銀行行使之行為
    ，核係犯刑法第二百十六條、第二百十二條之行使偽造特種
    文書罪。被告先後二次行使偽造特種文書犯行，方法相同，
    觸犯構成要件相同之罪，顯係基於概括犯意為之，為連續犯
    ，依刑法第五十六條之規定，以一罪論，並加重其刑。被告
    以一行為同時行使偽造之國民身分證及駕駛執照，係一行為
    觸犯數罪名，為想像競合犯，依刑法第五十五條前段之規定
    ，應從情節較重之行使偽造國民身分證罪處斷。又因該國民
    身分證經鑑定結果係屬偽造，其上之內政部公印文亦屬偽造
    ，則被告偽造該身分證之同時又偽造其上之內政部公印文，
    依大法官會議第八二號解釋，自應依刑法第二百十八條第一
    項偽造公印文罪處斷，而被告所犯偽造公印文罪與其連續行
    使屬特種文書之國民身分證而該當於刑法第五十六條、第二
    百十六條、第二百十二條之連續行使偽造特種文書罪等二罪
    間，俱為故意犯，且有方法、結果之牽連犯關係，依刑法第
    五十五條規定，應從一重之偽造公印文罪處斷。又偽造公印
    文部分雖未據公訴人起訴，然該部份事實業據實行公訴全程
    到庭之檢察官於本院審理時以言詞補充起訴法條為刑法第二
    百十八條（本院九十四年八月十九日準備程序筆錄及九十四
    年十月二十四日審判筆錄參照），且與公訴人起訴之犯罪事
    實既具有牽連犯之裁判上一罪關係，應為起訴效力所及，本
    院自應併予審究，附此敘明。
  (二)次按被告於前述時地，行使偽造之甲○○名義印鑑卡及開立
    帳戶總申請書私文書之行為，核係犯刑法第二百十六條、第
    二百十條之行使偽造私文書罪。而被告偽造甲○○之署押及
    印文於前開印鑑卡及開立帳戶總申請書上而偽造完成甲○○
    名義之開立帳戶總申請書私文書之行為，係屬偽造私文書行
    為之一部，不另構成偽造署押之罪（最高法院四十四年台上
    字第八六四號判例、四十八年台上字第一二二七號判例參照
    ）；另其偽造私文書而後行使，該偽造私文書之低度行為應
    為行使之高度行為所吸收，亦不另論罪（最高法院六十九年
    台上字第六九五號判例參照）。
  (三)被告所犯前開偽造公印文罪與行使偽造私文書罪二罪間，俱
    為故意犯，且有方法、結果之牽連犯關係，依刑法第五十五
    條規定，應從一重之偽造公印文罪處斷。
  (四)被告與前述自稱「陳先生」之成年男子，就前開犯行均有犯
    意聯絡及行為分擔，為共同正犯。
  (五)爰審酌被告之犯罪動機、手段、犯罪所生損害及其智識程度
    、品行暨其犯後尚能坦承犯行、知所悔悟等一切情狀，量處
    如主文所示之刑，並諭知易科罰金之折算標準。
  (六)扣案如附表編號一、二所示之偽造國民身分證及駕駛執照各
    一張，為被告所有，用供其遂行前開犯罪所用之物，又扣案
    如附表編號三、四所示之甲○○名義安泰商業銀行綜合存款
    存摺及提款卡，為被告所有，因本件犯罪所得之物，本院認
    上開物品均不宜發還被告繼續持有，有沒收之必要，應分別
    依刑法第三十八條第一項第二款、第三款及第三項之規定由
    本院宣告沒收。另如附表編號五、六之印鑑卡及開立帳戶總
    申請書當事人簽章欄上偽造之甲○○署押二枚及印文十枚，
    如前所述為被告所偽造，依刑法第二百十九條規定，不問屬
    於犯人與否，由本院宣告沒收。
  (八)至於偽造之甲○○名義印章壹枚，並未扣案，且據被告供承
    該印章已遺失等語（本院九十四年十月二十四日審判筆錄參
    照），顯然業已滅失，爰不另為沒收之諭知。
據上論斷，應依刑事訴訟法第二百七十三條之一第一項、第二百
九十九條第一項前段，刑法第二十八條、第二百十六條、第二百
十條、第二百十二條、第二百十八條第一項、第五十五條、第四
十一條第一項前段、第三十八條第一項第二款、第三款、第二百
十九條，罰金罰鍰提高標準條例第一條前段、第二條，判決如主
文。
本案經檢察官蘇維達到庭執行職務。
中　　華　　民　　國　　94　　年　　11　　月　　7 　　日
　　　　　　　　　刑事第九庭    法　官　林怡秀
本件正本證明與原本無異。
如不服本判決，應於判決送達後十日內，向本院提出上訴狀。
　　　　　　　　　　　　　　　　書記官　林義盛
中　　華　　民　　國　　94　　年　　11　　月　　7 　　日
附表
┌──┬───────┬─────┬─────────┐
│編號│應沒收之物    │數量      │備註              │
├──┼───────┼─────┼─────────┤
│ 一 │扣案偽造之呂軍│壹張      │臺灣臺北地方法院檢│
│    │毅名義國民身分│          │察署九十四年度藍保│
│    │證            │          │管字第一三四三號編│
│    │              │          │號１              │
├──┼───────┼─────┼─────────┤
│ 二 │扣案偽造之呂軍│壹張      │同上編號２        │
│    │毅名義駕駛執照│          │                  │
├──┼───────┼─────┼─────────┤
│ 三 │扣案之甲○○名│壹本      │同上編號３        │
│    │義安泰商業銀行│          │                  │
│    │綜合存款存摺  │          │                  │
├──┼───────┼─────┼─────────┤
│ 四 │扣案之甲○○名│壹張      │同上編號４        │
│    │義安泰商業銀行│          │                  │
│    │提款卡        │          │                  │
├──┼───────┼─────┼─────────┤
│ 五 │安泰商業銀行綜│印鑑留存欄│臺灣臺北地方法院檢│
│    │合存款印鑑卡上│上偽造呂軍│察署九十四年度偵字│
│    │偽造甲○○之署│毅之署押壹│第二九三四號卷第十│
│    │押及印文      │枚及印文貳│九頁              │
│    │              │枚        │                  │
├──┼───────┼─────┼─────────┤
│ 六 │安泰商業銀行開│客戶簽章欄│同上卷第二十頁    │
│    │立帳戶總申請書│上偽造呂軍│                  │
│    │上偽造甲○○之│毅署押壹枚│                  │
│    │署押及印文    │及印文捌枚│                  │
└──┴───────┴─────┴─────────┘
附錄本案論罪科刑法條全文：
中華民國刑法第二百十條
偽造、變造私文書，足以生損害於公眾或他人者，處五年以下有
期徒刑。
中華民國刑法第二百十二條
偽造、變造護照、旅券、免許證、特許證及關於品行、能力服務
或其他相類之證書、介紹書，足以生損害於公眾或他人者，處一
年以下有期徒刑、拘役或三百元以下罰金。
中華民國刑法第二百十六條
行使第二百十條至第二百十五條之文書者，依偽造、變造文書或
登載不實事項或使登載不實事項之規定處斷。
中華民國刑法第二百十八條
偽造公印或公印文者，處五年以下有期徒刑。
盜用公印或公印文足以生損害於公眾或他人者，亦同。
